臺灣臺南地方法院民事判決
110年度簡上字第7號
上  訴  人  黎如珠  
被  上訴人  黃敬倫  
訴訟代理人  黃鐘霖  
上列當事人間請求侵權行為損害賠償事件，上訴人對於中華民國
109年11月26日本院臺南簡易庭109年度南簡字第1151號第一審簡
易判決提起上訴，本院於110年8月4日言詞辯論終結，判決如下
：
    主  文
上訴駁回。
第二審訴訟費用由上訴人負擔。
　　事實及理由
一、被上訴人主張：
  ㈠伊於民國（下同）108年5月14日16時30分許，騎乘訴外人甲○
    ○（即被上訴人之父）所有之車牌號碼000-0000號普通重型
    機車(下稱系爭機車)，沿臺南市南區明興路由南往北方向行
    駛與中華南路二段交岔路口，見上訴人駕駛車牌號碼000-00
    00號自用小客車，沿金華路一段由北往南方向行至該路口欲
    左轉，伊鳴笛示警，但上訴人逕自左轉彎，未讓伊之直行車
    先行，兩車因而發生碰撞，伊人車倒地，致受有右肘、左手
    、左膝、右腰擦挫傷及右眼視力模糊等傷害，暨系爭機車多
    處受損（下稱本件車禍）。
  ㈡又本件車禍之肇事原因，上訴人應負擔70％之過失責任，伊依
    民法第184條第1項前段、第193條第1項及第195條規定，起
    訴請求上訴人賠償醫療費新臺幣（下同）3,860元、系爭機
    車修理費64,895元、薪資損失11,300元及精神慰撫金39,945
    元等共計120,000元，暨自起訴狀繕本送達翌日起至清償日
    止，按年息5％計算之利息。原審認伊因本件車禍所受損害為
    醫療費用1,940元、系爭機車修理費39,945元及精神慰撫金3
    0,000元，共計71,075元，並依上訴人之30％過失比例減輕賠
    償責任後，命其應給付伊49,753元及法定遲延利息，並無違
    誤。
  ㈢再系爭機車之車台確因本件車禍受損，此有車損估價單可資
    明證，並經上訴人至估價機車行確認過，伊當時因經濟狀況
    不佳，無法支付車台修理費，故將此部分車損延後修理，上
    訴人否認車台非因本件車禍受損之情詞，並無可採。
  ㈣並聲明：上訴駁回。
二、上訴人答辯：
  ㈠伊對被上訴人於原審提出之醫療費收據，以及原審對此部分
    之認定（醫療費用1,940元）、精神慰撫金之酌定（30,000
    元），暨對兩造過失責任比例之判斷均不爭執。但伊對被上
    訴人請求之機車修理費部分，因其於原審提出之估價單金額
    高達64,895元，顯不符合比例原則，且被上訴人未提出系爭
    機車受損、更換零件及修復完成照片，亦未提出修理發票、
    原廠零件出貨單，原審就此部分未經詳細調查，即逕自認定
    判決，伊不服而提起上訴。
  ㈡又依原審於109年10月23日收受交通部公路總局嘉義區監理所
    臺南監理站函復時，系爭機車尚未更換車台，亦可證明並無
    修理之事實。且自本件車禍發生後，至原審於109年11月12
    日最後一次審理時，被上訴人始提出開庭前幾天至監理站檢
    驗車台之證明書，業已經過1年半，其應是為了證明有此部
    分損壞才去更換，然於此期間是否因其他事故造成損壞而需
    更換車台，故此部分損害未必係因本件車禍所造成，伊自無
    須負擔賠償。此外，被上訴人未先修理會影響行車安全之車
    台，反而先修理不影響行車安全之機車外觀，亦不合常理，
    是原審對此部分車損之認定，亦有未當。
  ㈢並聲明：
　1.原判決命上訴人給付被上訴人超過22,358元〈亦即（醫療費
    用1,940元＋精神慰撫金30,000元）×70％〉之部分，及該部分
    之假執行宣告，暨訴訟費用負擔之裁判均廢棄。
  2.上開廢棄部分，被上訴人在原審之訴駁回。 
三、兩造不爭執事項：（見簡上卷第63、125頁）
  ㈠上訴人於108 年5 月14日16時30分許，駕駛車牌號000-0000
    號自用小客車（下稱上訴人之車），沿臺南市南區金華路一
    段由北往南方向行駛，駛入該路段與中華南路二段、明興路
    、南和路交岔路口内，欲左轉至中華南路二段，並緩步前進
    左轉彎，適被上訴人騎乘系爭機車自明興路由南往北直行而
    來，駛入交岔路口内，於越過被上訴人之車頭時，遭上訴人
    之車撞擊系爭機車左後方，被上訴人因而重心不穩，人車向
    右倒地後向前滑行，致受有右肘、左手、左膝、右腰擦挫傷
    及右眼視力模糊等傷害。上訴人因上開駕車肇事行為，業經
    本院以109 年度交簡字第1527號刑事簡易判決，判處拘役40
    日，並得易科罰金確定。
  ㈡本件車禍之肇事責任，應由上訴人負擔70％，被上訴人負擔
    30％。
  ㈢被上訴人因本件車禍受傷，已支出郭綜合醫院醫療費1,140
　　元、武聖骨外科診所醫療費700 元、加賀牙醫診所醫療費  
    100 元，共計1,940元。
　㈣上訴人49年次生、碩士畢業，現在退休無業，108 年度有申
    報薪資所得及股利所得，名下有汽車及投資2 筆；被上訴人
    為90年次生，現在就讀大學中，108 年度有申報薪資所得及
    利息所得，名下有機車1 輛。
四、兩造爭執事項：被上訴人有無實際支出系爭機車修理費？車
    台部分是否因本件車禍受損？ 
五、本院之判斷：
　㈠按因故意或過失，不法侵害他人之權利者，負損害賠償責任
    ；汽車、機車或其他非依軌道行駛之動力車輛，在使用中加
    損害於他人者，駕駛人應賠償因此所生之損害；不法侵害他
    人之身體或健康者，對於被害人因此喪失或減少勞動能力或
    增加生活上之需要時，應負損害賠償責任；不法侵害他人身
    體、健康者，被害人雖非財產上之損害，亦得請求賠償相當
    之金額。民法第184條第1項前段、第191條之2前段、第193
    條第1項、第195條第1項前段分別定有明文。另按損害之發
    生或擴大，被害人與有過失者，法院得減輕賠償金額或免除
    之，亦為民法第217條第1項所規定。且此項規定之目的，在
    謀求加害人與被害人間之公平，故在裁判上法院得以職權減
    輕或免除之（最高法院109年度台上字第2609號判決意旨參
    照）。
　㈡經查，兩造對於本件車禍之發生經過，以及原審認定兩造各
    應負擔之過失責任比例為70％（上訴人）及30％（被上訴人）
    ，暨被上訴人因身體受傷支出醫療費用1,940元，並因此受
    有非財產上損害30,000元等情事，均不爭執（見兩造不爭執
    事項㈠至㈣），此部分事實自堪認定。
　㈢次查，被上訴人主張：其所騎乘之系爭機車因本件車禍受損
    ，支出修理費共計64,895元，且其已受讓全部債權，並通知
    上訴人債權讓與等情，除據其於原審提出永富摩托店估價單
    及債權讓與同意書（見原審交簡附民卷第29頁；南簡卷第91
    、131頁)，可資證明。且經本院向該店查覆：上開估價單之
    修理項目，除車台於109年10月28日更換修理完畢外，其餘
    部分確實於108年5月20日修理完畢，修理費用業已分別於修
    理完畢時全部付清等情，亦有其負責人所提出之民事陳報狀
    （見簡上卷第71頁），足以佐證被上訴人確實有支出上開修
    理費。是上訴人質疑被上訴人未實際支出系爭機車修理費之
    情詞，並無可採。
　㈣上訴人雖以被上訴人於車禍發生後經過1年多，始修理系爭機
    車車台之情事，另質疑車台部分非因本件車禍受損之情詞。
    然此部分修理項目，迭據被上訴人起訴時所提出之永富摩托
    店108年5月20日估價單編號15「車台總成」所載明（見原審
    交簡附民卷第29頁）；且確實為該估價日前之受損部位，車
    台因受損後略有歪曲，如不修理，於快速行使時會影響平衡
    ，應予修理為宜等情，復有上開陳報狀可稽。是以該估價日
    距本件車禍發生日（同年月14日）僅相隔數日，參酌本件車
    禍發生經過係上訴人之車進入交岔路口左轉彎之際，被上訴
    人騎乘系爭機車直行越過上訴人之車頭時，系爭機車左後方
    遭撞擊，被上訴人因而重心不穩，人車向右倒地後向前滑行
    等情（見兩造不爭執事項㈠）。則以上訴人之車頭保險桿撞
    擊被上訴人系爭機車左後方，系爭機車向右倒地後向前滑行
    受損，導致左、右車身及車台等處受損，亦合於常理等情，
    堪認車台部分確因本件車禍受損之必要修理項目，應堪認定
    ，故上訴人此部分質疑，亦無可採。
　㈤至被上訴人於上開機車行估價後，其因經濟狀況不佳，無法
    同時支付全部修理費，故先修理其他項目，而將車台延後至
    原審審理期間始交修完畢，再向監理機關辦理車架異動登記
    等情，復據其所陳明，並提出交通部公路總局收據及汽(機)
    車各項異動登記書可參(見原審南簡卷第133、135頁)。上訴
    人雖仍陳稱：被上訴人未先修理會影響行車安全之車台，反
    先修理不影響行車安全之機車外觀，不合常理等情詞，然車
    台既同因本件車禍受損，被上訴人斟酌其經濟狀況及使用安
    全而分次修理，並無礙其此部分損害賠償請求權之行使，是
    上訴人仍不能解免其責。因此，被上訴人主張永富摩托店估
    價單記載之維修項目及金額，為系爭機車因本件車禍受損之
    必要修復費用，應認可採。
　㈥再按不法毀損他人之物者，被害人得請求賠償其物因毀損所
    減少之價額；而負損害賠償責任者，除法律另有規定或契約
    另有訂定外，應回復他方損害發生前之原狀，且債權人得請
    求支付回復原狀所必要之費用，以代回復原狀，民法第196
    條、第213條第1項、第3項分別定有明文。又物被毀損時，
    被害人除得依民法第196條請求賠償外，並不排除民法第213
    條至第215條之適用。依民法第196條請求賠償物被毀損所減
    少之價額，得以修復費用為估定之標準，但以必要者為限，
    例如修理材料以新品換舊品，應予折舊(最高法院77年度第9
    次民事庭會議決議意旨參照）。查系爭機車為106年7月間出
    廠，此有公路監理電子閘門資料可佐（見原審南簡卷第43頁
    ），至本件車禍發生時已使用1年又11月，依上開說明，被
    上訴人以修復費用作為損害賠償之依據，就零件費用53,760
    元部分，自應扣除折舊。另依行政院所頒固定資產耐用年數
    表及固定資產折舊率表，機器腳踏車耐用年數為3年，依平
    均法計算其折舊結果（即以固定資產成本減除殘價後之餘額
    ，按固定資產耐用年數表規定之耐用年數平均分攤，計算折
    舊額），每年折舊率為3分之1，並參酌營利事業所得稅查核
    準則第95條第6項規定「固定資產提列折舊採用定率遞減法
    者，以1年為計算單位，其使用期間未滿1年者，按實際使用
    之月數相當於全年之比例計算之，不滿1月者，以1月計」。
    則被上訴人就系爭機車維修零件費53,760元扣除折舊後，得
    請求之金額為28,000元【計算式：殘價＝取得成本÷（耐用年
    數＋1）即53,760元÷（3＋1）＝13,440元；折舊額＝（取得成本
    －殘價）×1/（耐用年數）×（使用年數）即（53,760元－13,4
    40元）×1/3×(1＋11/12)＝25,760元，元以下4捨5入；扣除折
    舊後價值＝（新品取得成本－折舊額）即53,760元－25,760元＝
    28,000元】，加計無需扣除折舊之工資11,135元後，系爭機
    車回復原狀之必要費用應為39,135元(計算式：28,000元+11
    ,135元=39,135元)。上訴人抗辯修復費用過高云云，亦無可
    取。
　㈦綜上所述，原審認定被上訴人因本件車禍所受損害為71,075
    元(即醫療費1,940元+系爭機車修理費39,135元+精神慰撫金
    3萬元＝71,075元)，並依兩造過失比例，減輕上訴人30％賠償
    責任後，命上訴人應給付被上訴人49,753元(即71,075元×70
    ％＝49,753元，元以下4捨5入)，及自刑事附帶民事起訴狀繕
    本送達上訴人之翌日即109年6月20日起(見交簡附民卷第49
    頁)，按週年利率5％計算之法定遲延利息，並依職權宣告假
    執行及訴訟費用負擔之裁判，認事用法，均無違誤。上訴意
    旨求予廢棄，自無理由，應予駁回。
六、本件事證已臻明確，兩造其餘攻擊、防禦方法及所用證據資
    料，經本院斟酌後認與判決結果無礙，爰不再逐一論述，併
    予敘明。
七、據上論結，本件上訴為無理由，依民事訴訟法第436條之1第
    3項、第449條第1項、第78條，判決如主文。
中　　華　　民　　國　　110 　年　　8 　　月　　27　　日
                  民事第一庭  審判長法　官　林雯娟
                                    法　官　伍逸康
                                    法　官　陳淑卿
以上正本係照原本作成。
本判決不得再上訴。
中　　華　　民　　國　　110 　年　　8 　　月　　30　　日
                                    書記官  謝璧卉